臺北高等行政法院判決　　　　　　　　　　　　　　九十一年度訴字第四五一七號
　　　　　　　　　　　　　　　.
　　原　　　告　甲○○
　　送達代收人　乙○○
　　被　　　告　勞工保險局
　　代　表　人　廖碧英總經理.
　　訴訟代理人　丙○○兼送達.
　　　　　　　　丁○○
右當事人間因勞保事件，原告不服行政院勞工委員會中華民國九十一年九月二十四日
勞訴字第○○二九三一二號訴願決定，提起行政訴訟，本院判決如左：
　　主  文
原告之訴駁回。
訴訟費用由原告負擔。
　　事  實
一、事實概要：
    緣信和有線電視股份有限公司被保險人即原告以因下班途中發生車禍致頭部挫傷
    併顱內出血及左側脛骨骨折，於民國九十年十一月九日申請職業傷害殘廢給付。
    案經被告審查，以其殘廢程度符合勞工保險殘廢給付標準表第九項第十三等級，
    乃於九十年十二月十九日按該等級加給百分之五十核發其九○日職業傷害殘廢給
    付。原告不服，向勞工保險監理委員會申請審議，經該會於九十一年五月三十日
    以九十一保監審字第○六五一號審定書審定申請審議駁回後，原告仍不服，提起
    訴願，仍經遭決定駁回，遂向本院提起行政訴訟。
二、兩造聲明：
　(一)原告聲明：
    1.訴願決定、審議審定及原處分不利原告部分均撤銷。
    2.被告應改依勞工保險條例給付標準表第八項第七等級再補發原告五百七十日之
      職業傷害殘廢給付。
    3.訴訟費用由被告負擔。
  (二)被告聲明：
    1.駁回原告之訴。
    2.訴訟費用由原告負擔。
三、兩造之爭點：被告是否應依勞工保險條例給付標準表第八項第七等級再補發原告
    五百七十日之職業傷害殘廢給付？
　(一)原告主張之理由：
    1.醫師診斷證明原告因意外導致顱內出血，致使左側肌力上肢四至五分、下肢肌
      力四分，終身僅可從事輕便工作，同時符合殘廢給付標準表第八項之第七等級
      ，而被告所說原告意識與呼吸正常、起臥正常、可自行進食、大小便及沐浴更
      衣均可自理，以至認定屬殘廢給付標準表第九項第十三等級等語。由上便知，
      被告認定似乎過於草率。因為意識呼吸起臥自行進食、沐浴更衣及言語均屬正
      常，所以便依第九項第十三等級；若原告殘廢診斷書內容恰巧都和以上內容完
      全相反，即意識不清、呼吸不正常、起臥不正常、無法自行進食、大小便、沐
      浴更衣均須他人幫忙處理，及無法言語等，似乎這些也不屬於原告向被告申請
      的項目，因為殘廢給付標準表中之神經項目第五項係：中樞神經系統機能遺存
      極度障害，終身不能從事任何工作，經常需醫療護理或專人照護屬第一等級。
      第六項係：中樞神經系統機能之病變，引起截癱，致終身不能從事任何工作，
      日常生活均需人扶助，屬第二等級。第七項係：中樞神經系統機能遺存顯著障
      害，終身不能從事工作者，屬第三等級。由以上勞保局的這些說辭，論斷本人
      一切正常便引用這樣的核定，顯屬草率。
    2.被告認原告言語、智能並未受損，但為何其他病人也不因言語及智能受損就可
      申請第八項第七等級，所以被告說明根本就是強詞奪理，且如果因為神經系統
      障害再加上言語及智能受損，按殘廢給付標準表附註（七）解釋內容，中樞神
      經系統之頹廢症狀如發生於四肢感覺器之機能障害，按其發現部位所定之，諸
      如因言語中樞中樞損所致之失語症，準用言語機能障害審定之，可看出被告認
      原告智能言語並未受損，純屬自然，而如果有受損，豈不是又可沿用殘廢給付
      標準表咀嚼嚥下及言語機能障害，即殘廢給付標準表第三十八項、三十九項、
      四十項、四十一項，合併給予提高等級。
    3.另外國華產物保險給原告也依據殘廢給付標準表第八項第七等級，然而，各級
      審核機關也都說，產險歸產險，勞保歸勞保，此兩種保險契約之性質、對象，
      及計算費率依據也各不相同，給付標準也不盡相同，自不可互比。勞工保險與
      產險本屬保險性質，雖屬不同性質，但雖屬同意，仍為照顧人民生活，社會福
      利之依據，其對象標的也均以人為主體。雖說繳費計費之不同，但卻無關被保
      險人因傷害所導致殘廢風險的發生，至於其給付標準產險則準用勞保殘廢審核
      依據為其標準，怎有不同。原告只知道產險年繳費新台幣（下同）幾百元，勞
      保則是每月上千元，收取費用較產險多，照顧被保險人卻比產險少，被告認定
      實有不合理之處。
    4.勞工保險條例，訂立首要宗旨，在照顧勞工生活，促進社會福例，特制定本條
      例，然對被告而言，表裏不一。在原告向被告申請殘廢以前，原告也因保有強
      制險，所以先向國華產物保險公司申請強制險，於九十一年二月六日，獲國華
      產險公司依勞工殘廢標準表給付，第八項第七等級核付四百四十日，共計金額
      四十四萬八千元，是被告認定顯不合理。除依據上開殘廢診斷書外，另由腦神
      經科開立的乙種診斷書，內容謂病患因上述疾病，左肢無力，終身只能從事輕
      便工作，符合勞工殘廢給付標準表第八項第七等級無誤等語，足可作為參考。
      然從原告提出救濟以來，原處分及訴願決定對於原告所提出之主張未一一答辯
      ，是被告及原訴願決定機關認定有違法之處。
    5.原告經過此次職業災害，左肢無法施力，公司以組織精簡為理由裁員。原告目
      前於苗栗縣南庄鄉公所擔任清潔隊員，負責收取垃圾，為約聘人員，已工作七
      個多月，每日工作七個多小時，目前薪資約二萬餘元，家計困難。
　(二)被告主張之理由：
    1.按被保險人因職業傷害或罹患職業病，經治療終止後，如身體遺存障害，適合
      殘廢給付標準表規定之項目，並經保險人自設或特約醫院診斷為永久殘廢者，
      依同表規定之殘廢等級及給付標準，增給百分之五十，一次請領殘廢補償費。
      被保險人領取職業傷病給付期滿，尚未痊癒，如身體遺存障害，適合殘廢給付
      標準表規定之項目，並經保險人自設或特約醫院診斷為永不能復原者，得比照
      前項規定辦理，勞工保險條例第五十四條定有明文。又勞工保險殘廢給付標準
      表精神、神經障害系列第八障害項目規定，中樞神經系統機能遺存顯著障害，
      終身祇能從事輕便工作者，為第七殘廢等級，給付標準四四○日，同系列第九
      障害項目規定，神經系統之病變，由醫學上可證明局部遺存頑固神經症狀者，
      為第十三殘廢等級，給付標準六○日。又同系列附註一精神、神經障害等級之
      審定基本原則為：綜合其病灶症狀，對於永久喪失勞動能力與影響日常生活或
      社會生活活動狀態及需他人扶助之情況定其等級。於審定時，須有精神料、神
      經科、神經外科等專門醫師診斷證明資料為依據。同系列附註一（五）規定：
      因中等度精神、神經障害，精神及身體之勞動能力較一般顯明低下者：適用第
      七級。同系列附註一（六）規定：通常無礙勞動，但在醫學上可證明其精神、
      神經遺有障害者：適用第十三級……。本案原告因下班途中發生車禍致頭部挫
      傷併顱內出血及左側腔骨骨折，檢件申請職業傷害殘廢給付。經被告審查，其
      殘廢程度符合上開給付標準表第九項第十三等級，按該等級加給百分之五十核
      發其九○日職業傷害殘廢給付，原告不服，分別提起爭議審議及訴願，均經駁
      回在案。
    2.勞工保險與一般商業保險係屬不同之保險制度，其性質、費率及給付標準均有
      不同，自不可相互比擬。另據財團法人為恭紀念醫院於九十年十月二十九日勞
      工保險殘廢診斷書記載：原告因頭部挫傷併顱內出血及左側腔骨骨折術後，導
      致左側上肢肌力四至五分及左側下肢肌力四分，終身僅可從事輕便工作，另意
      識與呼吸狀態均正常，可自力行走，起臥正常，可自行進食，大小便及沐浴更
      衣均可自理，言語正常，案經被告專業醫師審查，以其殘廢狀況符合前開給付
      標準表第九項第十三等級，又據勞工保險監理委員會專業醫師審查意見為：「
      本病人因車禍顱內出血後申請殘廢給付。依為恭醫院殘廢證明『左上肢肌力四
      至五分及左下肢肌力四分』肌力四分為肌力略為低下。本病人言語、智能並未
      因此受損，只左下肢肌力略為低下，勞工保險局核以第九項第十三等級為合理
      。」據此，被告所為核定，依法並無不合。
　　理  由
一、按「被保險人因職業傷害或罹患職業病，經治療終止後，如身體遺存障害，適合
    殘廢給付標準表規定之項目，並經保險人自設或特約醫院診斷為永久殘廢者，依
    同表規定之殘廢等級及給付標準，增給百分之五十，一次請領殘廢補償費。被保
    險人領取職業傷病給付期滿，尚未痊癒，如身體遺存障害，適合殘廢給付標準表
    規定之項目，並經保險人自設或特約醫院診斷為永不能復原者，得比照前項規定
    辦理。」勞工保險條例第五十四條定有明文。又勞工保險殘廢給付標準表「精神
    、神經障害」系列第八障害項目規定「中樞神經系統機能遺存顯著障害，終身祇
    能從事輕便工作者。」為第七殘廢等級，給付標準四四○日，同系列第九障害項
    目規定「神經系統之病變，由醫學上可證明局部遺存頑固神經症狀者。」為第十
    三殘廢等級，給付標準六○日。又同系列附註一「精神、神經障害等級」之審定
    基本原則為：綜合其病性症狀，對於永久喪失勞動能力與影響日常生活或社會生
    活活動狀態及需他人扶助之情況定其等級。於審定時，須有精神科、神經科、神
    經外科等專門醫師診斷證明資料為依據。同系列附註一（五）規定：因中等度精
    神、神經障害，精神及身體之勞動能力較一般顯明低下者：適用第七級。同系列
    附註一（六）規定：通常無礙勞動，但在醫學上可證明其精神、神經遺有障害者
    ：適用第十三級……。
二、原告原係經由信和有線電視股份有限公司投保之勞工保險之被保險人，其因下班
    途中發生車禍致頭部挫傷併顱內出血及左側脛骨骨折，於九十年十一月九日檢據
    申請職業傷害殘廢給付。依原告於給付申請書所檢附財團法人為恭紀念醫院出具
    之診斷證明書記載原告病名係：頭部挫傷併顱內出血及左側脛骨骨折術。醫師囑
    言為八十九年八月六日入院，八十九年八月七日行開顱清血腫手術，八十九年八
    月九日行左脛骨鋼釘內固定手術，八十九年八月二十四日出院共十九天，八十九
    年九月一日至九十年八月六日止於門診治療共二十次。九十年八月六日入院，九
    十年八月七日行鋼釘拆除術，九十年八月十三日出院共八天。另同醫院出具之勞
    工保險殘廢診斷書則記載傷病名稱為：頭部挫傷併顱內出血及左側脛骨骨折術。
    其殘廢詳況於神經障害方面肌力程度係：左側上肢肌力四至五分及左側下肢肌力
    四分，工作能力係終身僅可從事輕便工作，另意識與呼吸狀態均正常，可自力行
    走，起臥正常，可自行進食，大小便及沐浴更衣均可自理，言語正常。依上述診
    斷證明內容以觀，原告因頭部挫傷及顱內出血與左側脛骨骨折，經治療後之殘廢
    情況為左側上肢肌力四至五分及左側下肢肌力四分，其左下肢肌力雖略為低下，
    但其言語及智能並未因此受損，則被告經參酌專業醫師審查意見，以原告殘廢程
    度符合勞工保險殘廢給付標準表第九項第十三等級，按該等級加給百分之五十核
    發其九○日職業傷害殘廢給付，於法核無不合。原告中樞神經系統機能既尚未遺
    存顯著障害，則其主張因左肢無法施力，故終身祇能從事輕便工作者，應符合殘
    廢給付標準表第八項之第七等級一節，非屬可採。至原告所指國華產物保險依據
    殘廢給付標準表第八項第七等級給付部分，查勞工保險與一般商業保險係屬不同
    之保險制度，其性質、費率及給付標準各依其規定或約定而有不同，自不可以彼
    例此，作為有利原告判斷之論據。
三、從而被告以本件原告殘廢程度符合勞工保險殘廢給付標準表第九項第十三等級，
    按該等級加給百分之五十核發其九○日職業傷害殘廢給付，經核於法並無不合。
    審議審定、訴願決定予以維持，亦屬妥適，原告主張前詞，請求撤銷訴願決定審
    議審定及原處分不利原告部分，並命被告改依勞工保險條例給付標準表第八項第
    七等級再補發原告五百七十日之職業傷害殘廢給付，為無理由，應予駁回。
據上論結，本件原告之訴為無理由，爰依行政訴訟法第九十八條第三項前段，判決如
主文。
中　　　華　　　民　　　國　　九十三　　年　　　一　　　月　　　八　　　日
                        臺 北 高 等 行 政 法 院   第 二 庭
                                           審 判 長 法  官　姜素娥
                                                    法  官　林文舟
                                                    法  官　陳國成
右為正本係照原本作成。
如不服本判決，應於送達後二十日內，向本院提出上訴狀並表明上訴理由，如於本判
決宣示後送達前提起上訴者，應於判決送達後二十日內補提上訴理由書（須按他造人
數附繕本）。
中　　　華　　　民　　　國　　九十三　　年　　　一　　　月　　　九　　　日
  　　　　　　　　　　　　　　　　　　　　          書記官　簡信滇
